臺灣基隆地方法院基隆簡易庭民事判決
　　原　　　告　丙○○
　　訴訟代理人　唐行深律師
　　被　　　告　乙○○
　　訴訟代理人　黃仕翰律師
上開當事人間請求給付票款事件，本院於中華民國94年10月3日
言詞辯論終結，判決如下：
    主      文
被告應給付原告新台幣捌拾萬元及自民國九十三年十月五日起至
清償日止，按年息百分之六計算之利息。
訴訟費用由被告負擔。
本判決得假執行；但被告如以新台幣捌拾萬元為原告預供擔保，
得免為假執行。
    事實及理由
一、原告起訴主張下列各情，並聲明：被告應給付原告新台幣（
    下同）80萬元，及自民國93年10月5日起至清償日止，按年
    息百分之六計算之利息。
（一）被告之父甲○○於93年10月5日向原告借貸80萬元，並以
      其子簽發之系爭面額80萬元之支票（發票日為93年10月5
      日）以為清償，原告並於當日依指示以匯款方式匯至指定
      之銀行帳戶，詎原告屆期於93年10月5日提示系爭票據，
      請求付款該票竟因存款不足而退票，為此依票據之法律關
      係，請求被告給付票款及法定遲延利息。
（二）原告擔任負責人之穩豪實業有限公司（下簡稱穩豪公司）
      於92年8月月至93年6月就頂蓬PU材之研發與被告及其父親
      甲○○有研發合作關係，雙方約定研發所需廠房由穩豪公
      司承租，所需機器設備由穩豪公司出資購置，另由穩豪公
      司每月給付被告及其父5萬元為研發費用，並約定研發成
      品需被指定車廠所接受，惟並無被告所稱「原告應支付80
      萬元予被告作為研發經費」、「研發成功後，原告應成立
      公司行銷該產品，並提供三成股權予被告」之約定，被告
      就此應負舉證之責。嗣被告研發之產品無法為指定車廠所
      接受，且自93年6月15日被告及其父親甲○○未說明理由
      即未再至穩豪公司位於桃園縣大溪鎮○○里○○路296號
      之工廠，被告所辯各語與事實不符。
（三）系爭80萬元支票確係因被告向原告借款80萬元而開立，原
      告之所以同意借款，係因當時被告與原告任負責人之穩豪
      公司有研發合作關係，基於信任才借款，穩豪公司自92年
      8月起已支付每月5萬元之研發費用，故系爭80萬元支票完
      全與研發合作無關，更何況若如被告所言本案系爭支票為
      研發費用之擔保，為何未記名原告為受款人，又為何未記
      載禁止背書轉讓？難道被告不擔心原告將支票轉讓他人？
      足證被告說詞顯不合常理。又被告辯稱系爭支票定於研發
      完成後返還被告，然並未提及研發期間至何時為止，則為
      何支票日期定於93年10月5日？若在支票到期日93年10 月
      5日後研發皆未完成，難道被告不擔心原告將支票轉讓他
      人予以提示？又被告抗辯系爭80萬元支票為研發費用之擔
      保，則穩豪公司每月支付5萬元予被告作為研發費用，被
      告為何不亦開立支票用以擔保？足證被告研發費用之擔保
      之說，不可採信。
（四）又被告先則抗辯80萬元為被告研發經費之支付，後又將支
      付目的改稱因訴外人甲○○於研發期間並無任何收入，該
      款為在支付研發期間訴外人甲○○之協助研發費用，其陳
      述顯有嚴重出入，本件系爭80萬元支票為被告向原告借款
      而簽發，非被告所謂研發經費或研發所需資金之擔保，原
      告係因借貸而匯予被告八十萬元，非被告所稱之研發經費
      、研發所需資金，更非研發期間訴外人郭光之協助研發費
      用，被告抗辯並無理由。
二、被告則以下列各語，資為抗辯。並聲明：(1)原告之訴駁回。
    (2)如受不利判決，願供擔保請准免為假執行之宣告。
（一）訴外人甲○○係被告父親，前曾研發「汽車引擎室之擋火
      牆或引擎蓋覆墊之製法」，經經濟部智慧財產局審核後取
      得第149635號發明專利，研發能力備受肯定。原告本有意
      研發成本低廉之覆材，並設廠量產行銷，鑑於被告及訴外
      人甲○○之研發能力，乃於92年8月間與被告接觸，並試
      用覆材配方，嗣同年9月租用廠房，正式邀被告研發，雙
      方並約定：(1)「覆材」之配方及生產由被告負責研發。(2)
      原告應支付80萬元予被告作為研發經費。(3)研發過程所需
      資金由原告提供。(4)前述研發成功後，原告應成立公司行
      銷該產品，並提供三成股權予被告。協議完成後，原告即
      依該協議，先行提供研發所需資金80萬元，以供被告研發
      用。惟為免被告收到資金而不研發，乃要求被告應簽發同
      額支票以為擔保，於研發完成後返還被告。被告遂簽發系
      爭支票予原告以供擔保。嗣被告即與訴外人甲○○進駐廠
      房，進行「覆材」配方及生產之研發計畫，陸續完成生產
      機器之購置與設計、製程研發等，並於同年12月起即陸續
      邀集廠商參觀，並提供產品樣本供廠商參考，另被告亦於
      同年12月8日委請工業技術研究院化學工業研究所測試，
      並經該所於同年12月8日分析檢驗報告認可，至此確定研
      發產品配方及生產完成，被告即於93年3月30日將研究成
      果以「引擎室覆材及其製法」向經濟部智慧財產局申請發
      明專利，然原告迄今仍尚未給予被告百分之30之股權，被
      告亦因原告尚未給予股權，乃暫時中止合作關係。是本件
      研發作業已於93年1月完成，擔保原因已消滅，原告請求
      被告給付票款，殊無理由。
（二）又該系爭支票係被告於收到原告所支付之80萬元現金後，
      原告為避免被告拿了研發費用卻不研發，乃要求被告所提
      供之擔保，系爭支票既係擔保用，則被告既已依約完成研
      發成果，原告自不得再執以請求權利。又系爭研發經費，
      其主要目的乃在支付研發期間訴外人甲○○之協助研發費
      用，蓋訴外人於研發期間並無任何收入，所能倚恃者即為
      原告所支付之研發費用，且甲○○更參與全部之研發過程
      ，苟該80萬元非屬研發費用，則訴外人甲○○在長達一年
      的研究期間內究應如何生活，更可證該80萬元係屬研發費
      用無疑。
三、經查，本件(1)原告曾於92年10月6日於桃園縣大溪鎮農會以
    匯款方式匯800,000元至被告彰化商業銀行東基隆分行帳戶
    。(2)本件系爭面額800,000元支票（付款人為彰化商業銀行
    東基隆分行，發票日為93年10月5日，受款人欄空白，支票
    號碼為c00000000號）乙紙，係被告於92年10月6日簽發並交
    付原告，該票據並未禁止背書轉讓。(3)訴外人穩豪實業有限
    公司（負責人為原告）於92年8月、93年2月到6月每月各交
    付被告五萬元。原告夫婦於92年8月至93年6月就頂蓬PU材料
    之研發與被告及被告之父甲○○有研發合作關係。(4)自93年
    6 月15日起被告及甲○○即未再至穩豪實業有限公司位於桃
    園縣大溪鎮○○里○○路296號之工廠。(5)被告曾於93年3月
    30 日向主管機關申請引擎室覆材及其製法發明專利，目前
    尚未取得專利權等情，為兩造所不爭執，且有支票、收據、
    保全紀錄、匯款回條、專利申請文件等件在卷足憑，堪信為
    真實。至原告主張系爭票據係被告交付用供清償訴外人甲○
    ○借款債務等情，則為被告所否認，且以前揭詞情置辯，而
    查：
（一）本件原告主張訴外人甲○○向伊借款80萬元，系爭票據係
      被告交付用供清償訴外人甲○○借款債務等情，業據其提
      出92 年10月6日桃園縣大溪鎮農會匯款回條、支票暨退票
      理由單各一件為證，並經實際參與系爭研發合作事宜之證
      人朱開慶（即原告之配偶）證稱「（80萬元是做何之用？
      ）我們從頭到尾都沒有說要給他八十萬元的研發費用，這
      80 萬元純粹是借貸關係，是甲○○因生活困難向我太太
      借80萬元。」等語相符，而訴外人甲○○就其確有收受80
      萬元款項，並請被告簽發系爭支票予原告一事，亦證稱：
      「我在進場後，很快就把頂篷複合材料的生產設備架構起
      來，所以我在10月5日向原告夫婦提出，請他們給我80萬
      元，當天他們就給我80萬元，把錢匯到我兒子的帳戶內。
      」（94年9月22日言詞辯論筆錄第5頁參照）、「我是到92
      年10月5日收到錢，我收到錢之後原告他們才向我要求開
      立支票給他們。」、「（為何支票由被告來開立，而非由
      你本人開立）因為我本人有出一些狀況，所以才會由被告
      來開立。」（94年3月29日言詞辯論筆錄第3、4頁參照）
      無訛，核與原告所稱交付借款及取得系爭票據之過程相符
      ，是原告首揭主張自足信為真實。
（二）至於被告雖辯稱：兩造於92年8月間即議定由原告給付被
      告之父甲○○之研發費用80萬元，系爭80萬元係被告依雙
      方研發約定所支付予訴外人甲○○之研發費用，系爭支票
      之簽發交付則係為擔保研發成功而為云云，惟為原告所否
      認，並主張：當時我們在92年8月間，被告父子到我公司
      與我們洽談時，雙方只談到研發事宜，在研發期間的所有
      費用都是我們負擔，我們每月還要付他父子5萬元，直到
      被告父子不再到工廠時為止，雙方合作的契約內容都還沒
      有確定等語，而原告上開主張核與證人甲○○（即被告之
      父）證稱：「（你在92年8月間和原告協商合作研發何種
      產品？情形如何？）8月19日…當天沒有簽約，因為雙方
      並不認識也沒有達成共識。」、「（（8月23日）當天談
      些什麼？）…雙方在這次會談中就合作計畫也還沒有達成
      共識。」、「（後來你們有再見面嗎？）後來成品有做出
      來交給他，他們認為可行，所以他們說要找工廠來試作、
      研發和量產，我在9月15日開始到他們找的工廠去試作、
      研發，工廠地址在桃園大溪，當時我是先試作…我們雙方
      並沒有約定什麼時候要簽約。二、桃園大溪工廠找到之後
      ，廠房租金及進料費用都是由原告他們負擔，金錢部分我
      不過問，我也沒有出資。」、「（你的研發合作是與誰洽
      談？要與誰簽約？）我是跟原告的先生談，但是當時究竟
      要跟誰簽契約，我並沒有具體的想法，只是想要先做出具
      體的結果，再談具體合作的事。」等語，證人朱開慶（即
      原告之配偶）證稱：「（在92年8月間與被告父子談對於
      研發事宜情形如何？）當時雙方約定研發的廠房跟研發的
      設備由我們籌設，他們負責材料研發，然後我們每月給他
      五萬元的酬勞，研發出來的東西是歸我們所有…，當時雙
      方並沒有就系爭材料研發成功後，籌組新公司應如何出資
      以及相關權益分配為約定。」等語大致相符，自足信為真
      實。據此，本件有關系爭頂蓬PU材料研發合作一事，合作
      雙方除就研發期間的所有費用由原告一方負擔，原告一方
      每月另應給付被告一方5萬元達成共識外，其餘各項具體
      內容既尚達成合意，則被告空言兩造於92年8月間即議定
      由原告給付被告之父甲○○研發費用80萬元，系爭80萬元
      係被告依雙方研發約定所支付予訴外人甲○○之研發費用
      云云，即難信為真實，其進而辯稱系爭支票之簽發交付係
      因收受80萬元後，為擔保研發成功而為云云，亦無足採。
（三）按「發票人應照支票文義擔保支票之支付。」、「執票人
      向支票債務人行使追索權時，得請求自為付款提示日起之
      利息，如無約定利率者，依年利六釐計算。」票據法第
      126條、第133條定有明文，本件原告執有被告簽發之系爭
      支票，被告未依票載文義給付票款80萬元，已如前述，從
      而，原告本於票據之法律關係訴請告給付票款及自提示日
      （即93年10月5日）起清償日止，按年息百分之六計算之
      利息，洵屬有據，應予准許。
四、本件因事證已臻明確，兩造其餘攻擊、防禦方法及所為之立
    證，經核與判決之結果不生影響，無庸逐一論述，併予敘明
    。
五、本判決係就民事訴訟法第427條第2項第6款訴訟適用簡易訴
    訟程序所為被告敗訴之判決，爰依同法第389條第1項第3款
    規定依職權宣告假執行。又被告陳明願供擔保請求免為假執
    行之宣告，經核尚無不合，爰酌定相當之擔保金額，併予准
    許。
中　　華　　民　　國　　94　　年　　10　　月　　19　　日
                  臺灣基隆地方法院基隆簡易庭
                          法  官  周玫芳
以上正本係照原本作成。
對於本件判決如有不服，應於收受送達後20日內向本院提出上訴
書狀，上訴於本院合議庭，並按他造當事人之人數附具繕本。
中　　華　　民　　國　　94　　年　　10　　月　　19　　日
                          書記官  吳長枝
